【裁判字號】    98,易,3029
【裁判日期】    990406
【裁判案由】    傷害
【裁判全文】
臺灣臺北地方法院刑事判決              98年度易字第3029號
公  訴  人  臺灣臺北地方法院檢察署檢察官
被      告  乙○○
            丁○○
上  一  人
選任辯護人  劉佳強律師
            葉智幄律師
上列被告因傷害案件，經檢察官提起公訴（98年度偵續字第752
號），本院判決如下：
    主  文
乙○○共同犯傷害罪，處有期徒刑月，如易科罰金，以新臺幣
壹仟元折算壹日。
丁○○無罪。
    事  實
一、乙○○與綽號「小紀」真實姓名年籍不詳之成年男子，於民
    國97年11月29日晚上10時10分許，行經臺北市○○區○○街
    130巷巷口，適丙○○行經該處，其2人因不滿丙○○於同日
    晚上6時許，在臺北市○○區○○街、合江街口之某餐廳（
    由黃進所經營）內，與該名綽號「小紀」之男子酒後發生口
    角爭執，竟基於傷害人之身體之犯意聯絡，共同徒手毆打丙○○，致丙○○受有頭部外傷、頭皮挫傷暨瘀傷、臉部挫傷
    暨瘀傷、右胸壁挫傷及右足擦傷等傷害。
二、案經丙○○訴請臺北市政府警察局中山分局報請臺灣臺北地
    方法院檢察署檢察官偵查起訴。
    理  由
壹、證據能力
一、按被告以外之人於審判外之陳述，雖不符刑事訴訟法第159
    條之1至第159條之4之規定，而經當事人於審判程序同意作
    為證據，法院審酌該言詞陳述或書面陳述作成時之情況，認
    為適當者，亦得為證據，刑事訴訟法第159條之5第1項定有
    明文。本件檢察官、被告及辯護人於本院審判程序中，就本
    判決所引用審判外之言詞或書面陳述，除被告丁○○及其辯
    護人爭執證人即告訴人丙○○於警詢時所為之陳述，屬審判
    外之陳述，無證據能力外，其餘均明示同意有證據能力，本
    院認該具有傳聞證據性質之證據，其取得過程並無瑕疵，且
    與待證事實具有關聯性，證明力非明顯過低，以之作為證據
    係屬適當，認俱得為證據。
二、至於被告丁○○及其辯護人於本院審理時，爭執公訴人所提
    出證人丙○○於警詢時所為陳述之證據能力。本院審酌證人
    丙○○業經到庭作證結果，其於本院審理時所述與警詢中之
    陳述尚無明顯不符，是無引用其警詢時所為陳述之必要，爰
    依刑事訴訟第159條第1項規定，認證人丙○○於警詢中所為
    之陳述，無證據能力。
貳、有罪部分（被告乙○○部分）
一、訊據被告乙○○固坦承有於上揭時、地，告訴人丙○○遭人
    毆打時在場之事實，惟矢口否認有何參與傷害告訴人之犯行
    ，辯稱：案發當時，我只是要去買東西時，剛好經過該處，
    看見綽號「小紀」的男子正在打告訴人，我就過去將該名綽
    號「小紀」的男子架開，我只是在勸架，並沒有出手毆打告
    訴人等語。
二、經查：
(一)、本件被告確有於上揭時、地，與該名綽號「小紀」之男子共
    同出手毆打告訴人之事實，業據證人即告訴人丙○○於偵查
    及本院審理時證稱：我接獲同案被告丁○○的電話邀約後，
    就前往合江街130巷巷口，結果一到該巷口，被告乙○○衝
    上來揮拳打我，並問說：「誰打我的朋友」，該名綽號「小
    紀」的男子就跟上來對我揮拳，被告乙○○是先正面打我胸
    部，然後揮拳打我的頭，「小紀」則是從我身後揮拳打我頭
    及胸部，我記得他們打了好幾下，當時眼睛有瘀血，胸部、
    頭部、腳也有受傷等語，核與證人即在場之人甲○○於本院
    審理時證稱：97年11月29日晚上，我跟告訴人、丁○○一起
    在合江街海產店喝酒，告訴人與1名綽號「小紀」的男子發
    生爭執，後來我在合江街海產店旁邊的巷口，看到告訴人被
    2個人打，其中1人是「小紀」，另1人就是在庭的被告乙○○等語大致相符。又告訴人遭毆打後，旋於同日晚上10時25
    分許，前往長庚紀念醫院臺北本院急診，經醫師檢視結果，
    確實受有頭部外傷、頭皮挫傷暨瘀傷、臉挫傷暨瘀傷、右胸
    壁挫傷及右足擦傷，於翌日凌晨2時離院等情，有長庚紀念
    醫院臺北本院診斷證明書1份在卷可佐，核與告訴人指訴遭
    被告及毆打之身體部位相符。上揭事實，洵堪認定。
(二)、被告乙○○雖辯稱：當時只是要把該名綽號「小紀」之男子
    架開等語。惟查，證人甲○○於本院審理時業已明確證稱：
    毆打告訴人之人，其中1人是綽號「小紀」之男子，另1人就
    是在庭之被告乙○○，我看到被告乙○○在拉告訴人等語，
    本院審酌證人甲○○與被告乙○○互不認識，若非確實親眼
    見聞被告乙○○與該名綽號「小紀」之男子毆打告訴人之過
    程，豈有甘冒受偽證處罰之風險，而故意設詞誣陷被告乙○○之理？況果如被告所言，其係為將該名綽號「小紀」之男
    子拉開屬實，衡諸常情，與其拉扯之人理應係該名綽號「小
    紀」之男子，何以其拉扯之對象竟係告訴人？被告辯謂：係
    勸架一節，顯與常情有違，要非可採。
(三)、又證人甲○○對於告訴人遭被告乙○○、該名綽號「小紀」
    男子毆打之地點及如何遭毆打之過程，雖已不復記憶。然依
    通常之社會生活經驗，一般人在陳述其過往經歷之突發事件
    時，由於個人記憶、認知、理解、表達能力等因素，以及因
    事發時間經過日久，以致日後對同一事件之描述，並無法一
    字不漏鉅細靡地重複陳述，此乃事理所當然。況本件案發時
    間係97年11月29日，距證人甲○○到庭作證時間，已相隔1
    年4月以上，而證人甲○○係32年1月生，為年逾65歲之老年
    人，實難要求證人對於案發之過程百分之百完全記憶。況證
    人甲○○已明確指認被告乙○○確係毆打告訴人之其中之1
    人，且亦明確證述：看到被告乙○○在拉告訴人等語，核與
    證人丙○○指訴遭毆打之情節大致相符，其所為之上開證言
    ，堪信屬實。是證人甲○○雖對於告訴人如何遭被告乙○○
    、綽號「小紀」之男子毆打之過程及事發地點，不復記憶，
    然尚不足以影響本院對於本件事實之認定。又依證人丙○○
    、甲○○所述之情節觀之，被告係與該名綽號「小紀」之成
    年男子，於上揭時、地，共同徒手毆打告訴人，是被告與該
    名綽號「小紀」之成年男子間，就上開傷害犯行，應有犯意
    之聯絡及行為之分擔甚明。
(四)、綜上所述，本件事證明確，被告乙○○犯行堪以認定，其所
    辯各節，均不足採，應依法論科。
三、核被告所為，係犯刑法第277條第1項之傷害罪。被告與該名
    綽號「小紀」真實姓名年籍不詳之成年男子間，就上開傷害
    犯行，有犯意之聯絡及行為之分擔，業如前述，應論以共同
    正犯。爰審酌被告正值青壯之年，僅因該名綽號「小紀」之
    男子酒後與告訴人發生爭執，竟不思以理性方式解決，竟與
    該名綽號「小紀」之男子，共同徒手毆打之方式傷害告訴人
    ，致告訴人之身體受有上開之傷害，所為實不可取，且事後
    否認犯行，未與告訴人達成和解，賠償告訴人因此所受之損
    害，堪認其犯後尚不知悔悟，又被告曾因違反麻醉藥品管理
    條例等案件，經本院判處有期徒刑5年10月確定，於87年12
    月14日因縮短刑期假釋出監，於90年11月6日因假釋期滿未
    經撤銷，視為執行完畢；又於92年間，因傷害案件，經臺灣
    板橋地方法院判處拘役50日，於93年5月11日易科罰金執行
    完畢等情，有臺灣高等法院被告前案紀錄表在卷可按，雖不
    構成累犯，惟足認其素行不佳，並考量其犯罪動機、目的、
    手段等一切情狀，量處如主文所示之刑，併諭知易科罰金之
    折算標準。
參、無罪部分（被告丁○○部分）
一、起訴意旨另以：被告丁○○與告訴人丙○○係鄰居，97年11
    月29日下午6時許，被告丁○○邀約告訴人至臺北市○○區
    ○○街、合江街口，黃進所開設之餐廳內聚餐，席間同桌綽
    號「小紀」之真實姓名年籍不詳男子因故與告訴人起口角，
    告訴人即離席返家。詎被告因此心生不滿，即與「小紀」、
    同案被告乙○○共同基於傷害人之身體犯意聯絡，由被告於
    同日下午9時54分許，以0000000000號行動電話約告訴人至
    臺北市○○區○○街130巷口佯欲聊天，待告訴人於同日下
    午10時10分許依約至該處後，即由同案被告乙○○及「小紀
    」共同出手毆打告訴人，致告訴人受有頭部外傷、頭皮挫傷
    及瘀傷、臉部挫傷及瘀傷、右胸壁挫傷及右足擦傷等傷害，
    因認被告丁○○亦共同涉犯刑法第277條第1項之傷害罪嫌等
    語。
二、按犯罪事實應依證據認定之，無證據不得認定犯罪事實；次
    按不能證明被告犯罪者，應諭知無罪之判決，刑事訴訟法第
    154條第2項、第301條第1項分別定有明文。又事實之認定，
    應憑證據，如未能發現相當證據，或證據不足以證明，自不
    能以推測或擬制之方法，為裁判基礎；且認定不利於被告之
    事實須依積極證據，苟積極證據不足為不利於被告事實之認
    定時，即應為有利於被告之認定；另認定犯罪事實所憑之證
    據，雖不以直接證據為限，間接證據亦包括在內，然而無論
    直接證據或間接證據，其為訴訟上之證明，須於通常一般之
    人均不致有所懷疑，而得確信其為真實之程度者，始得據為
    有罪之認定，倘其證明尚未達到此一程度，而有合理之懷疑
    存在而無從使事實審法院得有罪之確信時，即應由法院為諭
    知被告無罪之判決（最高法院40年台上字第86號、30年台上
    字第816號、76年台上字第4986號判例可資參照）。
三、公訴人認被告丁○○共同涉犯傷害犯行，無非係以(1)被告丁○○之供述；(2)、告訴人之指訴；(3)、證人黃進、黃書恩、
    高達鄉之證述；(4)、長庚紀念醫院診斷證明書；(5)、台灣大
    哥大受話通話明細單等資料，為其主要論據。訊據被告丁○○固坦承有於97年11月29日晚上9時54分許，以電話邀約告
    訴人外出餐敘飲酒之事實，惟堅詞否認有何傷害犯行。辯稱
    ：當天晚上我是打電話約告訴人出來，到合江街與錦州街的
    海產店，跟我、甲○○一起喝酒，並沒有叫同案被告乙○○
    及綽號「小紀」之男子毆打告訴人，告訴人在130巷被人毆
    打時，我並沒有在場參與毆打告訴人等語。
四、經查：
(一)、本件被告丁○○固有於97年11月29日晚上9時54分許，以其
    所使用門號0000000000號行動電話，約告訴人出外之事實，
    業據被告丁○○供述在卷，核與證人即告訴人丙○○證述情
    節相符，並有台灣大哥大受話通話明細單附卷可稽。惟查，
    證人丙○○於偵查及本院審理時均證稱：被告丁○○打電話
    叫我下來，和他一起吃東西，我當時還有問他那個人走了沒
    有，丁○○說走了，我才下來的等語，核與被告丁○○供稱
    ：我當時打電話給他，是找他出來一起喝酒等語相符，堪認
    被告丁○○撥打電話，確係邀約告訴人外出共同飲酒、餐敘
    甚明。而證人丙○○歷於偵查及本院審理時復證稱：乙○○
    、「小紀」打我的時候，被告丁○○就往後退，沒有作任何
    動作及講話等語；證人甲○○於本院審理時亦明確證述：打
    告訴人的是乙○○和「小紀」之男子，告訴人被打的時候，
    被告丁○○有在場，當時他沒有做什麼事情等語，均明確證
    述告訴人係遭同案被告乙○○與該名綽號「小紀」之男子所
    毆打，被告丁○○並未毆打告訴人甚明，已難認被告丁○○
    有何參與毆打告訴人之犯行。參以，證人即餐廳老板黃進於
    偵查中結證稱：案發當天晚上6時許，1個姓彭的男子、丁○○及另外1個我不認識的年輕人，到我店裡叫了一些菜及酒
    ，告訴人是後來才和他們坐在一起喝酒，菜快要做好時，那
    個年輕人跟坐對角的告訴人不知為了什麼事情發生口角，那
    個年輕人就勒住告訴人要打他，我把他們拉開後要他們不可
    以在這裏這樣子，他們就分開，繼續坐下來喝酒，當時丁○○和姓彭的就坐著，沒有什麼動作等語，衡諸常情，倘被告
    丁○○確因該名綽號「小紀」之男子與告訴人在黃進經營之
    餐廳內發生爭執而不滿，大可在該餐廳內，即與該名綽號「
    小紀」之人共同毆打告訴人，何須於該次餐飲結束後未久，
    再另行邀約告訴人外出，指使同案被告乙○○與該名綽號「
    小紀」之男子毆打之？況依證人丙○○、甲○○、黃進之證
    述可知，在餐廳內與告訴人發生爭執、拉扯之人係該名綽號
    「小紀」之人，被告丁○○並未與告訴人有何爭執、拉扯之
    情事，被告丁○○應無刻意邀約告訴人外出，指使同案被告
    乙○○、該名綽號「小紀」之男子毆打之動機。此外，檢察
    官復未就被告丁○○有何參與毆打告訴人之犯行，舉證以實
    其說，尚難僅因告訴人係在赴被告丁○○邀約之過程中，遭
    人毆打，遽認被告丁○○亦有參與本件傷害告訴人犯行之犯
    意聯絡及行為分擔。
(二)、證人黃書恩於偵查中證稱：我在街上剛好遇到告訴人、被告
    丁○○他們從分局回來，有聽到被告丁○○講說要跟告訴人
    和解，要賠他醫藥費8萬元，但因為告訴人打電話到分局去
    ，承辦警員說還要調一些資料，才能和解，所以就沒有和解
    等語；證人高達鄉於偵查中亦證述：後來在錦州街、合江街
    口的咖啡廳，有我、被告丁○○、告訴人、黃書恩、黃進，
    我有聽他們說要以8萬元和解，被告丁○○口頭上有答應，
    我們是鄰居，剛好他們在講，我們在場聽到等語；證人黃進
    則證稱：當時我和高達鄉、黃書恩去那裡喝咖啡，剛好就聽
    到告訴人跟被告丁○○在談和解等語，固足認被告丁○○確
    曾與告訴人就上開傷害犯行談論和解。惟上開和解方案事後
    並未成立一節，復據證人黃書恩、高達鄉、黃進證述在卷，
    核與被告丁○○供述：告訴人有找我談和解，要我以8萬元
    和解，但我不同意等語相符，亦難僅因證人黃書恩、高達鄉
    、黃進等人事後曾見聞被告丁○○與告訴人談論和解事宜，
    遽認被告丁○○確有參與本件傷害犯行。況被告丁○○歷於
    警詢、偵查中，均明確陳稱：並未毆打告訴人等語，核與證
    人丙○○、甲○○證述：被告丁○○並未動手毆打告訴人一
    節相符，是本件既乏積極證據足資證明被告丁○○確有參與
    毆打告訴人之犯行，縱令被告丁○○事後曾受告訴人邀約，
    談論和解事宜，亦無從遽以為被告不利認定之依憑。
(三)、至於被告丁○○對於告訴人被毆打時，其是否在場一節，所
    述固前後不一致。然本件既乏積極證據足資為被告有罪認定
    之依據，則縱令被告上開所辯之各節均無足採，亦不得僅因
    被告上開所述前後不一致，即為不利被告認定之依據，附此
    敘明。
五、綜上所述，公訴人所提證據及指出證明之方法，無從說服本
    院形成被告丁○○涉傷害犯行有罪之心證。此外，復查無其
    他積極證據足資認定被告丁○○涉有公訴人所指傷害犯行，
    被告丁○○上開犯行既屬不能證明，揆諸首揭說明，自應為
    被告丁○○無罪之諭知。
據上論斷，應依刑事訴訟法第299條第1項前段、第301條第1項前
段，刑法第28條、第277條第1項、第41條第1項前段，刑法施行
法第1條之1，判決如主文。
本案經檢察官郭騰月到庭執行職務。
中    華    民    國    99    年    4     月    6     日
                  刑事第十四庭  法  官  李殷君
以上正本證明與原本無異。
如不服本判決應於收受送達後10日內向本院提出上訴書狀，並應
敘述具體理由；其未敘述上訴理由者，應於上訴期間屆滿後20日
內向本院補提理由書（均須按他造當事人之人數附繕）「切勿逕
送上級法院」。
                                書記官  殷玉芬
中    華    民    國    99    年    4     月    6     日
附錄本判決論罪科刑法條全文：
中華民國刑法第277條
傷害人之身體或健康者，處3年以下有期徒刑、拘役或1千元以下
罰金。
犯前項之罪因而致人於死者，處無期徒刑或7年以上有期徒刑；
致重傷者，處3年以上10年以下有期徒刑。

司法院資訊處製作；財團法人民間司法改革基金會備份。
